臺灣高等法院臺中分院刑事裁定
110年度毒抗字第424號
抗  告  人
即  被  告  黃谷維



上列抗告人因違反毒品危害防制條例案件，不服臺灣彰化地方法
院中華民國110年3月23日令送勒戒處所觀察、勒戒之裁定（110
年度毒聲字第234號），提起抗告，本院裁定如下：
    主  文
抗告駁回。
    理  由
一、抗告意旨略以：抗告人即被告黃谷維（下稱抗告人）於民國
    109年12月1日因吸食第二級毒品甲基安非他命經警查獲後，
    深感悔悟，因抗告人本身並無施用毒品前科，更不可能有施
    用毒品傾向，係因家庭因素心情不好情況下施用毒品，若對
    偶然施用毒品之人採行觀察、勒戒，勢必會接觸更多吸毒之
    人，並非好事；又抗告人目前因與前妻離婚，家庭經濟僅靠
    抗告人以計程車維持生計，若實施觀察、勒戒，家庭經濟將
    失依靠，為此懇請法院撤銷原裁定，給予抗告人緩起訴治療
    之機會云云。
二、按犯毒品危害防制條例第10條之罪者，檢察官應聲請法院裁
    定，令被告入勒戒處所觀察、勒戒，其期間不得逾2月，毒
    品危害防制條例第20條第1項定有明文；又刑事訴訟法第253
     條之1第1項所定緩起訴處分，係由檢察官參酌刑法第57條
    所列事項及公共利益之維護，認以緩起訴為適當者，得為緩
    起訴處分，是以緩起訴處分為檢察官專有之權限。從而，除
    檢察官審酌個案情形，依同條例第24條第1項為附命完成戒
    癮治療之緩起訴處分，可排除適用觀察、勒戒之程序外，凡
    經檢察官聲請，法院僅得依照卷證資料判斷是否符合觀察、
    勒戒要件，裁定准否令入勒戒處所執行觀察、勒戒，無權斟
    酌以其他方式替代或得以其他原因免予執行之餘地，合先敘
    明。
三、經查：
（一）抗告人於109年12月1日晚間8時許，在其所駕駛並行駛於
      中彰快速道路上（即台74線，臺中市往彰化縣彰化市方向
      ）之車牌號碼000-0000號自小客車內，施用第二級毒品甲
      基安非他命1次。旋於同年12月3日同意接受警方採集尿液
      送驗，結果呈甲基安非他命陽性反應，業經抗告人自白無
      誤，並有同意採驗尿液書、彰化縣警察局和美分局採集尿
      液檢體送驗代號與真實姓名對照表（尿液代號：F114）、
      立人醫事檢驗所濫用藥物尿液檢驗報告等卷證影本資料（
      報告編號：00000000000）在卷可憑，可認抗告人之任意
      性自白與事實相符，足堪認定。
（二）毒品危害防制條例所規定之觀察、勒戒規定，係針對受處
      分人將來之危險所為預防、矯正措施之保安處分，目的係
      為斷絕施用毒品者之身癮及心癮，核與刑罰執行之目的不
      同，並屬強制規定，除於毒品危害防制條例第21條第1 項
      所稱犯同條例第10條之罪者，於犯罪未發覺前，自動向衛
      生福利部指定之醫療機構請求治療，醫療機構免將請求治
      療者送法院或檢察機關之情形外，只要違反同條例第10條
      之規定者，檢察官依同條例第20條規定向法院提出聲請裁
      定令入勒戒處所觀察、勒戒者，法院即應就檢察官聲請裁
      定觀察、勒戒之內容，審酌有無理由而為准駁之裁定，並
      僅得依法裁定令入勒戒處所執行觀察、勒戒，以查其是否
      仍有施用毒品傾向，並據以幫助受處分人徹底戒毒之方法
      ，尚無自由斟酌以其他方式替代或得以其他原因免予執行
      之權。聲請人即臺灣彰化地方檢察署檢察官斟酌上情，向
      原審聲請裁定觀察、勒戒，此乃檢察官裁量權限，而原審
      依法裁定准予檢察官之聲請，於法並無不合。從而，抗告
      意旨請求法院以其他方式替代觀察、勒戒云云，依上開說
      明，尚難憑採。
四、綜上所述，原審裁定認抗告人施用甲基安非他命，而犯毒品
    危害防制條例第10條第2項之罪，事證明確，且查抗告人前
    未曾因施用毒品案件，經法院裁定送觀察、勒戒，有臺灣高
    等法院被告前案紀錄表附卷可稽，因認檢察官之聲請為正當
    ，依毒品危害防制條例第20條第1項之規定，裁定令抗告人
    應入勒戒處所觀察、勒戒，核其認事用法，均無不合。至於
    抗告人所述之家庭狀況等情，縱屬非虛而值同情，但仍屬其
    個人事由，與觀察、勒戒之審酌無關。抗告意旨仍執前詞，
    指摘原審裁定不當，為無理由，應予駁回。
據上論斷，依刑事訴訟法第412條，裁定如主文。
中    華    民    國    110    年    4    月    16    日
            刑事第十庭  審判長法  官  陳  宏  卿 
                              法  官  林  美  玲
                              法  官  楊  文  廣
以上正本證明與原本無異。
不得再抗告。
                              書記官  呂  安  茹
　　　　　　　　　　　　　　　
中　　華　　民　　國　　110 　年　　4 　　月　　16　　日